臺灣高雄地方法院民事裁定　　　　　　　　　　　　　　九十三年度財管字第二號
　　聲　請　人　高雄縣岡山鎮農會
　　法定代理人　甲○○
　　代　理　人　丙○○
右聲請人為被繼承人乙○○聲請選任遺產管理人事件，本院裁定如左：
    主      文
選任許再定律師為被繼承人乙○○（男性，民國五十五年十二月十五日出生，身分證統
一編號：Ｚ000000000號）之遺產管理人。
程序費用由被繼承人乙○○之遺產負擔。
    理      由
一、按繼承開始時，繼承人之有無不明者，由親屬會議於一個月內選定遺產管理人，
    並將繼承開始及選定遺產管理人之事由，向法院報明；無親屬會議或親屬會議未
    於前條所定期限內選定遺產管理人者，利害關係人或檢察官，得聲請法院選任遺
    產管理人，並由法院依前項規定為公示催告，民法第一千一百七十七條、第一千
    一百七十八條第二項分別定有明文。
二、本件聲請意旨略以：緣被繼承人乙○○（男性，民國五十五年十二月十五日出生
　　，身分證統一編號：Ｚ000000000號）生前於八十三年十二月十二日將
　　其所有坐落高雄縣岡山鎮○○段一七九七之一、一七九八地號之土地及地上建號
　　一三八四號即門牌高雄縣岡山鎮○○街一一六號房屋設定本金最高限額抵押權新
　　台幣（下同）五百四十萬元予聲請人，擔保其本人乙○○對聲請人現在及將來所
　　負一切債務之清償，並辦妥抵押權設定登記在案。嗣被繼承人於九十一年七月二
　　十六日依上開約定，向聲請人借款四百十五萬元，約定於一一一年七月二十六日
　　清償，利息按年息百分五點六計算，遲延履行時，逾期在六個月以內者，按原利
　　率加付一成違約金，逾期六個月以上時加付二成違約金。距料被繼承人自九十一
　　年十月二十六日起即未繳息，雖迭經催討迄無結果，依約本借款視為全部到期，
　　目前尚欠聲請人本金四百十四萬零五百八十五元，及自九十一年十月二十七日起
　　之利息及違約金迄未受償。經查被繼承人於九十二年一月二十三日因故去逝，依
　　民法第一一四七條之規定，繼承業已開始遺有坐落於高雄縣岡山鎮○○段一七九
　　七之一及一七九八號土地等財產，惟被繼承人之所有法定繼承人均已依法拋棄繼
　　承權在案，且未於繼承開始一個月內由親屬會議選定被繼承人之遺產管理人，即
　　無法依民法第一一七七條規定選定遺產管理人，致聲請人之債權迄今仍無法有效
　　行使，今為保障聲請人之權益，為此，聲請鈞院選任被繼承人之遺產管理人等情
　　，並提出戶籍謄本、借據影本、分期攤還表影本、他項權利證明書影本、土地建
　　築改良物抵押權設定契約書影本、本院九十二年六月三日九十二雄院貴民金九十
　　二繼四○一字第三一五八三號函影本、本院九十二年六月六日九十二年度繼字第
　　六七九號通知影本、本院九十二年七月八日九十二年度繼字第八五七號通知影本
　　、本院八十九年度拍字第一八四九號民事裁定影本、本院九十一年度促字第三二
　　八三四號支付命令影本、本院九十二年度促字第八五一四五號支付命令影本、本
　　院九十二年度拍字第二一六六號民事裁定影本、民事聲請支付命令狀影本、民事
　　聲請拍賣抵押物裁定狀影本、財政部臺灣省南區國稅財產歸屬資料清單各一份、
　　繼承系統表、本院支付命令確定證明書影本各二份、民事聲請狀影本四份為證，
　　本院並依職權調閱本院九十二年度繼字第四○一、六七九、八五七號拋棄繼承卷
　　各一宗。
三、經核聲請人所提出之上開文件，並經本院調閱本院九十二年度繼字第四○一、六
　　七九、八五七號拋棄繼承卷各一宗審核無誤，堪認被繼承人乙○○有無繼承人確
　　屬不明狀態，亦未經親屬會議於被繼承人繼承開始一個月內選定遺產管理人，且
　　被繼承人遺有土地等財產，而被繼承人尚欠聲請人借款，聲請人為本件利害關係
　　人，可聲請法院選任遺產管理人甚明，從而聲請人聲請選任遺產管理人依法即屬
　　正當，應予准許。
四、又按遺產管理人之職務如左：（一）編製遺產清冊。（二）為保存遺產必要之處
  　置。（三）聲請法院依公示催告程序，限定一年以上之期間，公告被繼承人之債
　  權人及受遺贈人，命其於該期間內報明債權及為願受遺贈與否之聲明，被繼承人
    之債權人及受遺贈人為管理人所已知者，應分別通知之。（四）清償債權或交付
　　遺贈物。（五）有繼承人承認繼承或遺產歸屬國庫時，為遺產之移交，民法第一
　　千一百七十九條第一項定有明文。依前揭規定可知，遺產管理人之職務，主要在
　　整理被繼承人之財產，踐行被繼承人債權、債務之確認，將債權人債權、債務作
　　合理之分配，並於有繼承人承認繼承時，或遺產分配後尚有剩餘時，將遺產移交
　　繼承人或國庫，故遺產管理人自應選任就遺產管理之有關法律程序熟悉之人為適
　　宜，且聲請代理人丙○○亦到庭表示：聲請人對於遺產管理人之人選沒有意見等
　　語，本院並參酌高雄律師公會所提供願意擔任遺產管理人之名單，復徵得許再定
　　律師同意擔任本件遺產管理人等情，本院認為利於管理及處理被繼承人後續之遺
　　產問題，爰依聲請選任許再定律師為被繼承人乙○○之遺產管理人。
五、依民法第一千一百五十條前段，裁定如主文。
中　　　　華　　　　民　　　　國　　九十三　　年　　二　　月　　　五　　日
                                    臺灣高雄地方法院家事法庭
~B法　　　官　廖家陽
右為正本係照原本作成。
如對本裁定抗告須於裁定送達後十日內向本院提出抗告狀。
中　　　　華　　　　民　　　　國　　九十三　　年　　二　　月　　　五　　日
~B法院書記官　周美
